臺灣高等法院臺中分院刑事判決　　　 100年度上訴字第1440號
上　訴　人
即　被　告　卓茂昌
上列上訴人因毒品危害防制條例案件，不服臺灣臺中地方法院10
0年度訴字第920號中華民國100年4月29日第一審判決（起訴案號
：臺灣臺中地方法院檢察署99年度毒偵字第4404號），提起上訴
，本院判決如下：
    主  文
上訴駁回。
    事  實及理  由
一、本案經本院審理結果，認第一審判決認事用法及量刑均無不
    當，應予維持，並引第一審判決書記載之事實、證據及理由
    。（如附件）
二、被告上訴意旨略以：99年11月12日警方為攔檢盤查時，並無
    任何確切根據對被告產生持有及施用毒品犯罪合理之可疑，
    被告既主動同意警方搜索查獲毒品，進而向警方申告持有及
    施用毒品之犯罪事實，應符合自首規定，原判決未依刑法第
    62條規定減輕其刑尚有違誤等語。
三、本院查：
  (一)被告就本件施用及持有毒品之犯罪事實，已據於原審審理時
    認罪在案。
  (二)證人即查獲之警員吳偉亮於本院審理時證稱：當時伊與其他
    警員執行巡邏勤務，見被告形跡可疑而前往盤查，被告轉身
    就跑；嗣在被告身上查獲系爭扣案之毒品，被告係於帶回派
    出所偵訊時始告知施用毒品甲基安非他命之事實等語。據此
    ，被告既係於隨身所攜帶之甲基安非他命等毒品及藥鏟、夾
    鏈袋等物為警查獲，在客觀上，已足令承辦警員合理懷疑其
    施用毒品之情形下，在回派出所後，始申告其犯罪事實，顯
    與自首之規定不符。
四、原審因而適用刑事訴訟法第299條第1項前段，毒品危害防制
    條例第10條第2項、第11條第4項、第18條第1項前段，刑法
    第11條、第47條第1項、第51條第5款、第9款、第38條第1項
    第2款、第3項等規定，並審酌被告施用毒品，雖經觀察勒戒
    、強制戒治及執行徒刑後，仍不知戒惕，再次施用及持有毒
    品，無視於毒品對自身健康之戕害及國家對於杜絕毒品犯罪
    之禁令，不知戒除惡習，殊值非難；然念及被告業已坦承犯
    行，態度尚佳，其施用並持有毒品並無危害他人，且距上次
    91年間施用毒品已隔一段時日，本諸施用毒品者均有相當程
    度之成癮性及心理依賴，其犯罪心態與一般刑法犯罪之本質
    並不相同，容應以病人之角度為考量，並側重適當之醫學治
    療及心理矯治為宜，暨其品行、從事鋁窗業之生活狀況、高
    職肄業之智識程度等一切情狀，分別量處如原審判決主文所
    示之刑，並定其應執行之刑；且就扣案之甲基安非他命8包
    及藥鏟4支、黑色小錢包1個、夾鏈袋24個等物，分別依毒品
    危害防制條例第18條第1項前段及刑法第38條第1項2款、第3
    項之規定為沒收銷燬、沒收之諭知，其認事用法核無違誤，
    量刑亦屬允當，上訴意旨認本件應成立自首，為無理由，應
    予駁回。
五、被告經合法傳喚，無正當理由而不到庭，爰不待其陳述，逕
    行判決。
六、據上論斷，應依刑事訴訟法第373條、第368條、第371條，
    判決如主文。
本案經檢察官王雪惠到庭執行職務。
中    華    民    國  100    年    8    月    3     日
            刑事第四庭    審判長法  官  洪  耀  宗
                                法  官  林  清  鈞
                                法  官  劉  登  俊
以上正本證明與原本無異。
除施用毒品部分不得上訴外，其餘得上訴
如不服本判決應於收受送達後十日內向本院提出上訴書狀，其未
敘述上訴理由者，並得於提起上訴後十日內向本院補提理由書（
均須按他造當事人之人數附繕本）「切勿逕送上級法院」。
                                書記官  張  惠  彥
中    華    民    國  100    年    8    月    3     日
附件
臺灣臺中地方法院刑事判決              100年度訴字第920號
公  訴  人  臺灣臺中地方法院檢察署檢察官
被      告  卓茂昌  男  33歲（民國○○年○月○日生）
                    身分證統一編號：Ｚ000000000號
                    住臺中市○里區○○里○○○路256號
上列被告因違反毒品危害防制條例案件，經檢察官提起公訴（99
年度毒偵字第4404號），被告就被訴事實為有罪之陳述，經本院
告知簡式審判程序之旨，並聽取當事人之意見後，本院合議庭裁
定改以簡式審判程序審理，判決如下：
    主  文
卓茂昌施用第二級毒品，累犯，處有期徒刑參月，扣案之藥鏟肆
支、夾鏈袋貳拾肆個、黑色小錢包壹個，均沒收。又持有第二級
毒品純質淨重二十公克以上，累犯，處有期徒刑柒月，扣案之第
二級毒品甲基安非他命捌包（驗餘淨重合計肆貳點參參公克，驗
前總純質淨重參捌點壹陸公克），沒收銷燬之。應執行有期徒刑
捌月，扣案之藥鏟肆支、夾鏈袋貳拾肆個、黑色小錢包壹個，均
沒收，扣案之第二級毒品甲基安非他命捌包（驗餘淨重合計肆貳
點參參公克，驗前總純質淨重參捌點壹陸公克），沒收銷燬之。
    事  實
一、卓茂昌前於民國88年間因2 件施用毒品案件，經送觀察、勒
    戒後，均認無繼續施用毒品傾向，而於88年6 月3 日、88年
    8 月2 日執行完畢釋放。又於89年間因販賣毒品案件，經法
    院判處有期徒刑4 年6 月確定，91年間因施用、持有毒品案
    件，經法院判處有期徒刑6 月、4 月，嗣經減刑並與前開4
    年6 月合併定應執行有期徒刑4 年10月確定，97年6 月25日
    縮短刑期假釋出監，98年9 月21日假釋期滿未經撤銷視為執
    行完畢。詎猶不知悔改，明知甲基安非他命係屬毒品危害防
    制條例所規定之第二級毒品，不得持有、施用，竟基於施用
    第二級毒品之犯意，於99年11月12日凌晨4 時許，在臺中市
    大里區（原為臺中縣大里市○○○里○○○路25 6號住處內
    ，以將甲基安非他命置於鋁箔紙上用火燒烤吸食產生之煙霧
    方式，施用第二級毒品甲基安非他命1 次。復於同日晚上9
    時30分許，另基於持有第二級毒品之犯意，在臺中市○區○
    ○街95號附近，向真實姓名年籍不詳綽號「阿宏」之成年男
    子購買第一級毒品海洛因6 小包（其所涉持有第一級毒品海
    洛因罪嫌，已由檢察官另案提起公訴）、第二級毒品甲基安
    非他命8 包（驗餘淨重合計42.33 公克，驗前總純質淨重38
    .16 公克）及不明粉末1 包，藏放在其隨身背包內之黑色小
    錢包而持有之。嗣於同日晚上10時15分許，為警在臺中市○
    區○○街95號附近查獲，並扣得上開第一級毒品海洛因6 小
    包、第二級毒品甲基安非他命8 包、不明粉末1 包、注射針
    筒3 支、藥鏟4 支、夾鏈袋24個、行動電話2 支及黑色小錢
    包1 個，始查悉上情。
二、案經臺中市警察局（現改制為臺中市政府警察局）第三分局
    報告臺灣臺中地方法院檢察署檢察官偵查起訴。
     理   由
一、本件被告卓茂昌所犯毒品危害防制條例第10條第2 項之施用
    第二級毒品罪及同條例第11條第4 項之持有第二級毒品純質
    淨重20公克以上之罪，非死刑、無期徒刑、最輕本刑為3 年
    以上有期徒刑之罪，或高等法院管轄第一審之案件，被告於
    本院準備程序進行中，就被訴事實為有罪之陳述，經告以簡
    式審判程序之旨，並聽取檢察官、被告之意見後，本院裁定
    改依簡式審判程序進行審理。是本件證據之調查，依刑事訴
    訟法第27 3條之2 規定，不受同法第159 條第1 項、第161
    條之2 、第161 條之3 、第163 條之1 、第164 條至第170
    條規定之限制，合先敘明。
二、上揭犯罪事實，業據被告卓茂昌於警詢、偵查及本院審理時
    均供承不諱（見警卷第10頁、偵卷第14、15頁、本院卷第14
    頁反面），且被告之尿液經送鑑定機關，以免疫學分析法初
    篩及氣相層析質譜分析法複驗結果，呈現甲基安非他命陽性
    反應，此有中山醫學大學附設醫院檢驗科藥物檢測中心99年
    11月25日尿液檢驗報告及臺中市警察局第三分局偵辦毒品案
    件尿液檢體對照表各1 紙附卷可稽（見偵卷第33、34頁），
    復有扣案之甲基安非他命8 包、藥鏟4 支、夾鏈袋24個、黑
    色小錢包1 個可資佐證。又扣案被告持有之第二級毒品甲基
    安非他命8 包，經送內政部警政署刑事警察局鑑驗結果，確
    係甲基安非他命無訛（驗餘淨重42.33 公克【驗前總毛重46
    .01 公克- 包裝塑膠袋總重3.60公克- 取出鑑定用罄之0.08
    公克= 驗餘淨重42.33 公克】，驗前總純質淨重38.16 公克
    ，純度90％），有內政部警政署刑事警察局99年12月30日刑
    鑑字第0990179126號鑑定書附卷可考（見偵卷第35頁），足
    見被告之自白與事實相符。本件事證明確，被告犯行洵堪認
    定，應依法論科。
三、按毒品危害防制條例於92年7 月9 日修正公布，自93年1 月
    9 日施行，其中第20條、第23條將施用毒品之刑事處遇程序
    ，區分為「初犯」及「5 年內再犯」、「5 年後再犯」。依
    其立法理由之說明：「初犯」，經觀察、勒戒或強制戒治後
    ，應為不起訴處分或不付審理之裁定；經觀察、勒戒或強制
    戒治執行完畢釋放後，「5 年內再犯」者，因其再犯率甚高
    ，原實施之觀察、勒戒及強制戒治既已無法收其實效，爰依
    法追訴或裁定交付審理。至於經觀察、勒戒或強制戒治執行
    完畢釋放後，「5 年後再犯」者，前所實施之觀察、勒戒或
    強制戒治已足以遮斷其施用毒品之毒癮，為期自新及協助其
    斷除毒癮，仍適用「初犯」規定，先經觀察、勒戒或強制戒
    治之程序。從而依修正後之規定，僅限於「初犯」及「5 年
    後再犯」2 種情形，始應先經觀察、勒戒或強制戒治程序。
    倘被告於5 年內已再犯，經依法追訴處罰，縱其第3 次（或
    第3 次以上）再度施用毒品之時間，在初犯經觀察、勒戒或
    強制戒治執行完畢釋放5 年以後，已不合於「5 年後再犯」
    之規定，且因已於「5 年內再犯」，顯見其再犯率甚高，原
    實施之觀察、勒戒或強制戒治，已無法收其實效，即應依該
    條例第10條處罰（最高法院97年第5 次刑事庭會議決議可資
    參照）。查被告前於88年間因2 件施用毒品案件，經送觀察
    、勒戒後，均認無繼續施用毒品之傾向，而於88年6 月3 日
    、同年8 月2 日執行完畢釋放，並由檢察官以88年度偵字第
    10626 號、88年度偵字第17032 號為不起訴處分確定；又於
    89年間因施用毒品案件，經送觀察、勒戒後，認有繼續施用
    毒品之傾向，經裁定令入戒治處所施以強制戒治，於90年2
    月8 日執行完畢釋放；復於91年間因施用毒品案件，經法院
    判處有期徒刑6 月確定，於93年11月5 日縮短刑期執行完畢
    出監等情，有臺灣高等法院被告前案紀錄表在卷可按。是被
    告於初犯經觀察、勒戒執行完畢釋放後，5 年內已因再犯毒
    品危害防制條例第10條之罪，經依法施以觀察勒戒、強制戒
    治及追訴處罰，揆諸前揭說明，本件即與「5 年後再犯」之
    情形有別，自無須再重新施予觀察、勒戒之處遇程序，而應
    直接追訴處罰。
四、核被告所為，係犯毒品危害防制條例第10條第2 項之施用第
    二級毒品罪及同條例第11條第4 項之持有第二級毒品純質淨
    重20公克以上之罪。又被告係先於99年11月12日凌晨4 時許
    ，在臺中市○里區○○里○○○路256 號住處內，施用第二
    級毒品甲基安非他命1 次後，嗣於同日晚間9 時30分許，始
    在臺中市○區○○街95號附近，向真實姓名年籍不詳綽號「
    阿宏」之成年男子購買第二級毒品甲基安非他命8 包等物，
    旋於同日晚間10時15分許，在上開地點，為臺中市警察局第
    三分局合作派出所員警查獲，此迭據被告於警詢及偵查中供
    述在卷（見警卷第10頁、偵卷第15頁），並有臺中市警察局
    第三分局搜索、扣押筆錄在卷可佐（見警卷第13、14頁）。
    是被告顯係先施用甲基安非他命1 次後，另再基於持有甲基
    安非他命之犯意，向綽號「阿宏」之人購買甲基安非他命8
    包而持有之。被告就上開施用及持有第二級毒品甲基安非他
    命之犯行，自係犯意各別，行為互殊，應予分論併罰。被告
    雖於本院審理時改稱：本案伊所施用之毒品，係自上開扣案
    之甲基安非他命8 包中取出一部分施用云云。惟查，被告係
    在99年11月12日晚上9 時30分許始購得上開扣案之甲基安非
    他命8 包，自無從於同日凌晨4 時許即自上開甲基安非他命
    8 包中取出一部分施用，是被告上開所辯，悖離常情，自難
    採信。另公訴意旨認被告前開施用甲基安非他命之低度行為
    ，為持有甲基安非他命8 包之高度行為所吸收等語，亦有未
    洽，惟因起訴之基本社會事實同一，本院自得認定事實而為
    裁判，無庸變更起訴法條。
五、被告有如事實欄所載之犯罪科刑執行紀錄，此有臺灣高等法
    院被告前案紀錄表在卷可參，其於徒刑執行完畢後，5 年以
    內故意再犯本件有期徒刑以上之罪，為累犯，應依刑法第47
    條第1 項之規定，加重其刑。
六、爰審酌被告施用毒品，雖經觀察勒戒、強制戒治及執行徒刑
    後，仍不知戒惕，再次施用及持有毒品，無視於毒品對自身
    健康之戕害及國家對於杜絕毒品犯罪之禁令，不知戒除惡習
    ，殊值非難；然念及被告業已坦承犯行，態度尚佳，其施用
    並持有毒品並無危害他人，且距上次91年間施用毒品已隔一
    段時日，本諸施用毒品者均有相當程度之成癮性及心理依賴
    ，其犯罪心態與一般刑法犯罪之本質並不相同，容應以病人
    之角度為考量，並側重適當之醫學治療及心理矯治為宜，暨
    其品行、從事鋁窗業之生活狀況、高職肄業之智識程度等一
    切情狀，分別量處如主文所示之刑，並定其應執行之刑。
七、沒收部分：
  (一)扣案之甲基安非他命8 包（驗餘淨重合計42.33 公克，驗前
    總純質淨重38.16 公克），屬毒品危害防制條例第2 條第2
    項第2 款所列之第二級毒品，應依毒品危害防制條例第18條
    第1 項前段規定，沒收銷燬之。
  (二)扣案之藥鏟4 支、黑色小錢包1 個，均係供被告施用甲基安
    非他命所用之物；夾鏈袋24個，係供被告施用甲基安非他命
    預備之物，且均為被告所有，並據被告供承在卷，均應依刑
    法第38條第1 項2 款、第3 項之規定沒收之。
  (三)扣案之海洛因6 小包及供被告施用海洛因之注射針筒3 支，
    均與本案施用及持有第二級毒品犯行無關，依據從刑附隨主
    刑原則，本院無從併予宣告沒收。又扣案之不明粉末1 包，
    經鑑定結果，未發現含有法定毒品成分，此有法務部調查局
    99年12月3 日調科壹字第09923026860 號濫用藥物實驗室鑑
    定書附卷可按（見偵卷第31頁），該不明粉末1 包及另扣案
    之行動電話2 支，復均無證據證明係供被告為本件犯罪所用
    或預備之物，爰不予宣告沒收。
據上論斷，應依刑事訴訟法第273 條之1 第1 項、第299 條第1
項前段，毒品危害防制條例第10條第2 項、第11條第4 項、第18
條第1 項前段，刑法第11條、第47條第1 項、第51條第5 款、第
9 款、第38條第1 項第2 款、第3 項，判決如主文。
本案經檢察官葉芳如到庭執行職務。
中    華    民    國    100    年    4    月    29    日
                  刑事第六庭  法  官  黃佩韻
以上正本證明與原本無異。
如不服本判決，應於收受判決後10日內向本院提出上訴書狀，並
應敘述具體理由。其未敘述上訴理由者，應於上訴期間屆滿後20
日內向本院補提理由書（均須按他造當事人之人數附繕本）「切
勿逕送上級法院」。
                              書記官  林柏名
中    華    民    國   100    年    4     月    29    日
附錄論罪科刑法條
毒品危害防制條例第10條
施用第一級毒品者，處6月以上5年以下有期徒刑。
施用第二級毒品者，處3年以下有期徒刑。
毒品危害防制條例第11條
持有第一級毒品者，處3 年以下有期徒刑、拘役或新臺幣5 萬元
以下罰金。
持有第二級毒品者，處2 年以下有期徒刑、拘役或新臺幣3 萬元
以下罰金。
持有第一級毒品純質淨重10公克以上者，處1 年以上7 年以下有
期徒刑，得併科新臺幣1 百萬元以下罰金。
持有第二級毒品純質淨重20公克以上者，處6 月以上5 年以下有
期徒刑，得併科新臺幣70萬元以下罰金。
持有第三級毒品純質淨重20公克以上者，處3 年以下有期徒刑，
得併科新臺幣30萬元以下罰金。
持有第四級毒品純質淨重20公克以上者，處1 年以下有期徒刑，
得併科新臺幣10萬元以下罰金。
持有專供製造或施用第一級、第二級毒品之器具者，處1 年以下
有期徒刑、拘役或新臺幣1 萬元以下罰金。